臺灣高等法院刑事裁定
                          108年度交聲再字第11號
聲 請 人  　臺灣高等檢察署檢察官
受判決人　　蕭賢綸　男　35歲（民國73年12月6日生）
　　　　　　　　　　身份證統一編號：Z000000000號　
　　　　　　　　　　住臺北市中正區羅斯福路1段58巷27號6樓
                    居臺北市中正區南昌路1段124號14樓
上列聲請人因受判決人公共危險案件，對於本院98年度交上訴字
第169號，中華民國99年1月19日第二審確定判決【原審案號：臺
灣基隆地方法院98年度交訴字第19號，起訴案號：臺灣基隆地方
檢察署（原臺灣基隆地方法院檢察署）97年度偵字第4730號】，
聲請再審，本院裁定如下：
    主  文
本件開始再審。
    理  由
一、聲請意旨略以：
㈠、臺灣高等法院於民國99年1月19日以98年度交上訴字第169號
判決受判決人蕭賢綸（下稱受判決人）無罪確定。然查本件
為第二審判決之臺灣高等法院合議庭法官高明哲，經公務員
懲戒委員會（下稱公懲會）100年1月28日以100鑑字第11895
    號議決書認定如下：
⑴、被付懲戒人高明哲係臺灣高等法院法官，審理受判決人肇事
    逃逸案件期間（98年11月24日至99年1月19日），於98 年年
底前某日，在不詳地點，受同案被付懲戒人蕭仰歸（時任最
高法院法官）關說，請求將該案一審有罪併宣告緩刑之判決
，撤銷改判無罪，遂於99年1月5日偕同受命法官高玉舜前往
開審理庭，行經法庭密道（專供法官開庭使用）時，向高玉
舜表示受判決人係蕭仰歸之子，希望可以判無罪。當天高明
哲與林洲富、高玉舜在臺灣高等法院法官辦公室評議時，高
玉舜先表示意見，認該案事證明確，應維持原審有罪判決。
但高明哲以受判決人是蕭仰歸之子，蕭仰歸有找他。高玉舜
原表示可將一審判決主文中緩刑宣告所附之捐款部分撤銷。
高明哲竟稱：「他（指蕭仰歸）要的不是這個啦！他要的是
無罪判決」。因二人相持不下，高玉舜乃依己意製作駁回上
訴之有罪判決。高明哲另製作撤銷原判決，改判無罪之判決
    書。嗣經陪席法官林洲富在改判無罪之判決書上簽名，以2
    比1評議為撤銷原判決改判無罪定案。經送達當事人後，臺
灣高等法院檢察署檢察官未上訴而告確定。高玉舜於徵得高
明哲同意，將其原製作之駁回上訴之判決書，訂入評議簿，
    作為不同意見。
⑵、蕭仰歸於臺灣高等法院審理受判決人肇事逃逸案期間，曾向
素有交情之高明哲關說，高明哲否認曾受關說之申辯，不足
採信，詳如公懲會議決書理由壹、三所載。而高明哲受關說
後，係在99年1月5日開審理庭前及評議時，向高玉舜表示，
受判決人是蕭仰歸之子，蕭要的是無罪判決之事實，既據高
玉舜證述明確。參酌高玉舜於該案評議後另行製作駁回上訴
，維持有罪之判決書，並訂入評議簿之行為。與高明哲、蕭
仰歸於監察院調查之初，刻意隱匿案件審理期間，曾二度餐
敘之事實等情以觀，高明哲所辯評議後，才向高玉舜提及與
蕭仰歸之交情云云，應屬事後飾卸之詞，難予採信。至於陪
席法官林洲富於臺灣臺北地方檢察署（下稱臺北地檢署）檢
察官偵訊時，雖否認高明哲於開庭或評議中，有提到受判決
人是蕭仰歸兒子，蕭要拚無罪等語。因其自承與高明哲就該
案件均為無罪之主張，自有恐因己之陳述遭受不利益判斷之
可能，其本身既有利害關係，所為迴護之詞，尚難遽採。臺
北地檢署檢察官偵查結果，亦同此認定，此有該署99年度他
字第8185號案檢察官99年9月2日之簽呈影本在卷可供參考。
    是以林洲富此部分供述，尚難採為有利高明哲之認定。
⑶、高玉舜於監察院調查時供稱：「我說已經評議過了，我會有
自己的意見，但是我沒有講評議結果」（見監察院彈劾案文
附件8），同院法官崔玲琦係稱：「我就告訴她（指高玉舜
）有一件事困擾我很久…她知道我講的是哪一個案件，她說
評議時高明哲法官表示希望判無罪，但她認為因為一審的判
決非常好，事證明確，她沒有辦法做撤銷改判。因為她說評
議已過，我才敢告訴她說因為蕭仰歸來找過我」（見監察院
彈劾案文附件3）。就二人所述比對，高玉舜僅告知崔玲琦
自己與高明哲意見不同，並未告知評議結果。難認二人供述
不一致，並執以認定二人所述誇大不實。高明哲此部分之申
    辯，要無足採。
⑷、高明哲與蕭仰歸於98年12月3日及98年12月9日二次在臺北市
馥園餐廳聚會，係由彼等大學同班同學李榮發付款，有付款
之統一發票、信用卡（均影本）可供查考。而蕭仰歸與高明
哲相交逾36年，二人辦公處所相距不遠，如欲關說，當無大
費周章，邀約諸多不相干之人一同餐敘之理。此外又查無其
他積極證據證明蕭仰歸於該二次餐會遂行關說。高明哲所辯
非為案件而聚會，席間未談及案情，合乎常理，即非不足採
信。惟高明哲確曾受蕭仰歸關說，既如公懲會議決書理由壹
    、三之說明，其違失行為，事證明確等語。
㈡、臺灣高等法院合議庭係採3人合議制，依上揭公懲會議決書
之認定，該案審判長高明哲確有接受蕭仰歸關說並為其向另
一法官高玉舜關說要為蕭仰歸之子即受判決人拼無罪判決遭
    懲戒降貳級改敘，則依該院審理庭判決評議係採3人合議，
審判長高明哲之關說行為且已身遭關說其為判決之心證已受
污染，顯然影響其自身對該判決意思作成而對該判決結果致
　生影響。雖上揭議決書末段引用臺灣臺北地方檢察署99年度
他字第8185號案件偵查結果認臺灣高等法院此判決並無枉法
    裁判之故意云云。然查臺灣高等法院合議庭係採3人合議制
，由於審判長高明哲之判決意思決定既已遭污染已如前述，
    即形成2人為判決之情形。應認業對該判決有影響。合於刑
    事訴訟法第420條第1項第5款情事。足認有聲請再審之理由
    等語。
二、按「有罪、無罪、免訴或不受理之判決確定後，有第420條
    第1項第1款、第2款、第4款或第5款之情形者，為受判決人
    之不利益，得聲請再審。」「參與原判決或前審判決或判決
    前所行調查之法官，或參與偵查或起訴之檢察官，或參與調
    查犯罪之檢察事務官、司法警察官或司法警察，因該案件犯
    職務上之罪已經證明者，或因該案件違法失職已受懲戒處分
    ，足以影響原判決者。」刑事訴訟法第422條第1款、第420
    條第1項第5款分別定有明文。其中「因該案件違法失職已受
    懲戒處分，足以影響原判決者」，係刑事訴訟法第420條於8
    7年1月21日修正公布時所增訂，條文就此部分既明文規定「
    足以影響」，而非規定「致生影響」或「已經證明」，則該
    受懲戒處分之違法、失職於客觀上足以影響原確定判決結果
    即可，而不必達到已證明確實影響原確定判決結果之程度。
    又同法第425條規定：為受判決人之不利益聲請再審，於判
    決確定後，經過刑法第80條第1項期間2分之1者，不得為之
    。
三、經查：
㈠、受判決人因於97年10月6日之涉犯肇事逃逸案件，經臺灣基隆
    地方法院98年度交訴字第20號判決，依102年6月11日修正公
    布前之刑法（下稱修正前刑法）第185條之4之規定，判處有
    期徒刑6月，並諭知如易科罰金折算之標準，及緩刑2年，另
    諭知應於該判決確定之翌日起6個月內，依檢察官之命令，
    向公庫支付新臺幣3萬元。受判決人不服提起上訴，嗣經本
    院98年度交上訴字第169號撤銷原判決，改判受判決人無罪
    確定（下稱該案），有該案起訴書、歷審判決在卷可稽，並
    經本院調閱相關卷宗及評議簿核閱無誤。而修正前刑法第18
    5條之4肇事逃逸罪規定之法定刑為6月以上5年以下有期徒刑
    ，依刑法第80條第1項2款追訴權時效規定為犯最重本刑為3
    年以上10年未滿有期徒刑之罪者，為20年。上開無罪判決係
    於99年2月22日（檢察官再審聲請書誤繕為99年1月19日）確
    定，有本院刑事科分案室電話紀錄查詢單1份在卷可憑（見
    本院卷第3頁），是為其不利益聲請再審之期間，應於109年
    2月21 日（檢察官再審聲請書誤繕為109年1月19日）屆滿，
    則本件聲請人係於法定聲請再審期間內提出再審聲請，合先
    敘明。
㈡、該案第二審無罪確定判決之本院前合議庭法官高明哲（當時
任該合議庭審判長）因被認定接受蕭仰歸為其子即受判決人
    肇事逃逸案關說並為人關說，如聲請意旨㈠所載，經公懲會
    100年1月28日以100年度鑑字第11895號議決高明哲降2級改
    敘（同案蕭仰歸休職，期間6月）之事實，有公懲會100年1
月28日以100年度鑑字第11895號議決書在卷可考，並經本院
調閱公懲會澄字第003261號（鑑字第011895號）卷宗核閱無
    訛（議決書附於第2宗第24至44頁），則已符合前開法條所
定「參與原判決之法官因該案件違法失職已受懲戒處分」之
    要件。又原確定無罪判決固採3人合議制之法院組織，惟該
案合議庭審判長高明哲既確有接受蕭仰歸關說並為其向另一
法官高玉舜關說要為蕭仰歸之子即受判決人拼無罪判決之受
懲戒處分之違法、失職行為，以該無罪判決在不同意見1比1
之情況下，審判長高明哲顯居於關鍵之決定權，而其接受關
說並為人關說之行為，應已可認在未評議前其心證已為卷證
以外之不當關說所污染，則於客觀上足認其受懲戒處分之違
法、失職行為足以影響上開無罪確定判決之結果，受判決人
具狀以3人合議制及聲請人未證明高明哲依卷證資料本於自
由心證所為之判斷，是否因受關說而有不同等由，稱：高明
哲受懲戒處分之接受關說並為人關說之行為不足以影響判決
    結果云云，尚不足採。
四、綜上，本件聲請核與刑事訴訟法第422條第1款規定有同法第
    420條第1項第5 款情事相符，應認為有開始再審之原因，爰
    依同法第435條第1項，裁定如主文。
中　　華　　民　　國　　108 　年　　12　　月　　23　　日
　　　　　　　　　刑事第二十庭  審判長法　官  王復生
　　　　　　　　　　　　　　　　　　  法　官  遲中慧
　　　　　　　　　　　　　　　　　　  法　官  陳春秋
以上正本證明與原本無異。
如不服本裁定，應於收受送達後三日內向本院提出抗告狀。
                                      書記官  蔡儒萍
中　　華　　民　　國　　108 　年　　12　　月　　23　　日